【裁判字號】    98,交訴,215
【裁判日期】    990118
【裁判案由】    過失致死
【裁判全文】
臺灣板橋地方法院刑事判決             98年度交訴字第215號
公  訴  人  臺灣板橋地方法院檢察署檢察官
被      告  甲○○
上列被告因業務過失致死案件，經檢察官提起公訴（98年度調偵
字第745 號），本院判決如下：
    主  文
甲○○無罪。
    理  由
一、公訴意旨略以：被告甲○○以駕駛貨車送貨為業，為從事駕
    駛業務之人，於民國97年7 月18日上午10時5 分許，駕駛車
    牌號碼2417-TQ 號自用小貨車，沿臺北縣新莊市○○路往樹
    林方向行駛，途經環河路第93165 號燈桿前，本應注意車前
    狀況，隨時採取必要之安全措施，並應注意在劃有分向限制
    線路段，不得駛入對向車道，且不得超速行駛，而依當時情
    形，並無不能注意之情事，竟疏於注意，貿然以時速50公里
    以上之速度超速行駛，並緊臨分向限制線，侵入對向車道，
    適黃教誠騎乘車牌號碼606-DFX 號重型機車，自對向車道駛
    抵該處，遭被告駕駛之車輛左前保險桿碰撞，致人、車倒地
    ，受有左鎖骨柄骨折合併血氣胸之傷害，於同日上午11時42
    分許因呼吸性休克死亡。因認被告涉犯刑法第276 條第2 項
    業務過失致人於死罪嫌。
二、按犯罪事實應依證據認定之，無證據不得認定犯罪事實；不
    能證明被告犯罪或其行為不罰者，應諭知無罪之判決，刑事
    訴訟法第154 條第2 項、第301 條第1 項分別定有明文。又
    刑事訴訟法第161 條已於民國91年2 月8 日修正公布，其第
    1 項規定：檢察官就被告犯罪事實，應負舉證責任，並指出
    證明之方法。因此，檢察官對於起訴之犯罪事實，應負提出
    證據及說服之實質舉證責任。倘其所提出之證據，不足為被
    告有罪之積極證明，或其指出證明之方法，無從說服法院以
    形成被告有罪之心證，基於無罪推定之原則，自應為被告無
    罪判決之諭知（最高法院92年台上字第128 號判例意旨參照
    ）。
三、公訴人認被告涉犯刑法業務過失致死罪嫌，係以臺北縣政府
    警察局新莊分局道路交通事故現場圖及臺灣省臺北縣區車輛
    行車事故鑑定委員會函文為其主要論據。訊據被告堅詞否認
    有何業務過失致死犯行，辯稱：伊駕駛汽車沿環河路往樹林
    方向行駛，並未超速，亦未跨越分向限制線，乃黃教誠騎乘
    機車失控倒地，跨越分向限制線而肇事，伊無從閃避等語。
    經查：
  (一)按被告以外之人於審判外之言詞或書面陳述，除法律有規定
    者外，不得作為證據，刑事訴訟法第159 條第1 項規定甚明
    。而被告以外之人於審判外之陳述，經當事人於審判程序同
    意作為證據，法院審酌該言詞陳述或書面陳述作成時之情況
    ，認為適當者，得為證據，則為同法第159 條之5 第1 項所
    明定。證人王永慶於司法警察調查及偵查中具結向檢察官所
    為陳述，雖係被告以外之人於審判外之陳述，惟被告於審判
    程序同意作為證據（見本院99年1 月4 日審判筆錄），復經
    審酌其言詞陳述之情況，認為適當，應認有證據能力。
  (二)被告從事駕駛業務，於97年7 月18日上午10時5 分許，駕駛
    車牌號碼2417-TQ 號自用小貨車，沿臺北縣新莊市○○路往
    樹林方向行駛，途經環河路第93165 號燈桿前，以其左前保
    險桿與對向騎乘車牌號碼606-DFX 號重型機車駕駛黃教誠頭
    部發生碰撞之事實，業據被告於警詢、檢察官訊問及本院審
    理時供承在卷，核與證人王永慶於警詢及檢察官訊問時具結
    證述之情節相符，並有臺北縣政府警察局新莊分局道路交通
    事故調查報告表暨現場圖、臺北縣政府警察局微物證物初步
    篩檢結果報告表各1 件、照片30幀等附卷可資佐證，俱徵被
    告此部分供述與事實相符。而黃教誠因本件交通事故，受有
    左鎖骨柄骨折合併血氣胸之傷害，於97年7 月18日上午11時
    42分許因呼吸性休克死亡之事實，則經臺灣板橋地方法院檢
    察署檢察官勘驗，製有檢驗報告書、勘驗筆錄、相驗屍體證
    明書各1 件在卷足稽。上開事實，均堪認定。
  (三)證人王永慶於警詢及檢察官訊問時具結證稱：「我駕駛自小
    貨車6069-KG 號……行駛環河路往三重方向，接近事故地點
    時，有一部普重機車從我右側快速通過，當時因為我前方還
    有一部小貨車（靠近環河路外側），所以該機車從我前方通
    過後就要從左側超越前方小貨車，該普重機車跨越雙黃線要
    超越我前方的小貨車。該機車行駛到前方自小貨車左側車尾
    時，有打滑的現象，該機車先向右邊傾斜，該騎士將機車往
    左拉回來時，向左方傾斜約45度角，快要摔倒，此時有另一
    部小貨車從對向車道行駛過來往樹林方向，該小貨車的左前
    車角就與該機車騎士頭部發生碰撞，機車往前摔出去……」
    、「……死者騎機車在雙黃線上往前方行駛，阮（嵩鈜）是
    往樹林的方向行駛，就行駛在該車道上，當時車流量很大，
    我的時速約3 、40左右，死者在我左前方時，是行駛在雙黃
    線上，因為他要超越在我前方的貨車……死者在還沒超過我
    前方的貨車即在貨車的左後方，就開始有打滑的情形，即死
    者人、車往右邊傾一點，之後死者又有拉回，又開始往左邊
    傾斜45度左右，即快要倒地時，阮駕駛的貨車就在他的面前
    ，所以阮與死者就在我的前方發生擦撞，我看到時，死者的
    臉撞到阮駕駛的自小貨車左前方的保險桿……擦撞後死者就
    倒地摔出去……」等語（見臺灣板橋地方法院檢察署97年度
    相字第921 號偵查卷宗第9 頁、第36頁反面）；衡之證人與
    被告或死者黃教誠素不相識，僅駕車途經上址，偶然目擊肇
    事經過，參酌社會常情，一般人對往生者多存有敬畏心理，
    證人實無甘冒偽證風險，飾詞迴護被告之理，其所為陳述，
    應屬可信，足見被告駕駛自用小貨車肇事前，係在遵行車道
    內行駛，並無跨越分向限制線之行為。又依卷附現場圖所示
    ，被告肇事地點至其車輛停止位置間，未見煞車痕跡，而本
    件交通事故發生時，天候雨，路面溼潤，車輛煞車痕跡本即
    辨識不易，檢察官以此推論被告行車速度超過時速50公里，
    殊嫌率斷。
  (四)次按汽車駕駛人依規定遵守交通規則行車時，得信賴其他汽
    車駕駛人亦能遵守交通規則，故關於他人違規行為所導致之
    危險，僅就可預見，且有充足時間可採取適當之措施以避免
    結果之發生時，負其責任，對於他人突發不可知之違規行為
    並無防止之義務。又刑法上之過失犯，以行為人對於犯罪結
    果之發生按其情節應注意，並能注意，而不注意者，始克相
    當；若事出突然，依當時情形，不能注意時，縱有結果發生
    ，仍不得令負過失責任（最高法院87年度台上字第2457號判
    決意旨參照）。被告駕駛汽車，固應注意車前狀況，隨時採
    取必要之安全措施；然依證人王永慶前開證述情節，黃教誠
    騎乘機車沿環河路往三重方向行駛，原在王永慶駕駛之車牌
    號碼6069-KG 號自用小貨車右側，於超越該車後，始往左偏
    行，在分向限制線上行駛，擬超越前一車輛，然在前車左後
    方，即失控先向右側傾斜，再往左傾達45度角，因而侵入對
    向車道，旋遭被告駕駛之自用小貨車撞擊；黃教誠駕車駛近
    分向限制線後失控侵入對向車道，僅在須臾之間，事出突然
    ，此非對向車道一般駕駛人所得預見。再者，黃教誠係在超
    越王永慶駕駛之車輛後，方駛近分向限制線，正超越前車之
    際，即失控與被告駕駛之貨車發生碰撞，其在分向限制線行
    駛時間非長，是被告供稱：伊係在7 、8 公尺前發現黃教誠
    騎乘機車行駛於分向限制線等語，應非子虛。參酌汽車行駛
    距離及反應距離一覽表，以被告所述車速時速30公里計算，
    其反應距離須6.24公尺，且黃教誠騎乘機車時速原在30至40
    公里以上，於超越王永慶駕駛之車輛、駛近分向限制線後，
    仍以相當速度超越前車，則被告於7 、8 公尺前見黃教誠騎
    乘機車駛近分向限制線，扣除黃教誠騎乘機車行駛距離，顯
    已不及採取任何安全措施，自難令負過失責任。本件交通事
    故經檢察官囑託國立交通大學鑑定，亦認車牌號碼606-DFX
    號機車前輪為較傳統鼓煞更敏銳之碟煞，在雨天潮濕路面緊
    急動作，極易瞬間鎖止，造成機車失控，綜合本案現場跡證
    與證人陳述研判，黃教誠雨天駕駛重型機車，違規超車不當
    ，失控滑倒至對向車道，為肇事原因，被告駕駛小貨車，應
    無肇事因素，有國立交通大學98年9 月1 日行車事故鑑定意
    見書存卷為憑。至臺灣省臺北縣區車輛行車事故鑑定委員會
    就本件交通事故雖於97年11月10日以北縣鑑字第0975181434
    號函提出意見謂：「依現場圖機車左倒及現場機車倒地車身
    留下之刮地痕走向，與起點距中央分向限制線之距離研析，
    不排除阮（嵩鈜）車有跨分向限制線行駛之可能……」，然
    所為推論，顯與證人王永慶證述之情節不符，經送臺灣省車
    輛行車事故覆議鑑定委員會覆議結果，即認：「依證人王（
    永慶）君所述肇事過程、肇事地路況及黃（教誠）車肇事後
    遺留之刮地痕走向位置研析，以黃教誠於雨天駕駛重機車，
    行經劃有分向限制線路段，跨線行駛之可能性較大。」有該
    覆議鑑定委員會97年12月29日覆議字第0976204937號函可參
    ，臺灣省臺北縣區車輛行車事故鑑定委員會前開函文所述，
    自不足為不利被告之認定。
四、綜上，被告駕駛汽車在遵行車道內行駛，並無違反交通規則
    之行為，而黃教誠騎乘機車在分向限制線超車失控，侵入被
    告車道，此非被告所得預見，且事出突然，被告不及採取任
    何安全措施，即難令負過失罪責。本案依公訴人所提事證，
    尚不足使所指被告應注意、能注意而不注意之過失情節，達
    於無所懷疑，而得確信為真實之程度。此外，復查無其他證
    據足資證明被告確有業務過失致人於死之犯行，核屬不能證
    明被告犯罪，應為無罪判決之諭知，以昭審慎。
據上論斷，應依刑事訴訟法第301 條第1 項，判決如主文。
本案經檢察官鄭淑壬到庭執行職務。
中    華    民    國    99    年    1     月    18    日
                  刑事第二十庭  審判長法  官  邱景芬
                                      法  官  吳佳穎
                                      法  官  廖怡貞
以上正本證明與原本無異。
如不服本判決，應於判決送達後10日內敘明上訴理由，向本院提
出上訴書狀（應附繕本），上訴於臺灣高等法院。
                                      書記官  林惠齡
中    華    民    國    99    年    1     月    18    日

司法院資訊處製作；財團法人民間司法改革基金會備份。
